臺灣高雄地方法院刑事判決　　　　　　　94年度訴字第2635號
公　訴　人　臺灣高雄地方法院檢察署檢察官
被　　　告　乙○○
上列被告因違反毒品危害防制條例案件，經檢察官提起公訴（94
年度毒偵字第4359號），本院判決如下：
    主  文
乙○○施用第一級毒品，累犯，處有期徒刑拾月；又施用第二級
毒品，累犯，處有期徒刑捌月。應執行有期徒刑壹年肆月。
    事  實
一、乙○○前於民國87年間因施用毒品案件，經依本院87年度毒
    聲字第2036號裁定送觀察、勒戒後，認無繼續施用毒品傾向
    ，於87年9 月21日釋放，經臺灣高雄地方法院檢察署檢察官
    於87年9 月22日，以87年度偵字第21000 號（檢察官誤載為
    87年度偵字第17541 號）為不起訴處分確定；又於88年間因
    施用第二級毒品案件，經依本院88年度毒聲字第1215號裁定
    送觀察、勒戒後，認有繼續施用毒品傾向，復經本院以88年
    度毒聲字第1801號裁定令入戒治處所施以強制戒治1 年，而
    於88年8 月13日停止戒治出戒治處所，並經本院以89年度易
    字第2442號判處有期徒刑4 月確定；復於90年間因施用第二
    級毒品案件，經依臺灣臺南地方法院90年度毒聲第1909號裁
    定令入戒治處所施以強制戒治1 年，於92年4 月2 日戒治期
    滿，並經臺灣臺南地方法院以90年度易字第1924號判處有期
    徒刑6 月確定，於92年4 月7 日執行完畢。詎乙○○仍不知
    悔改，復於強制戒治執行完畢釋放後5 年內，明知海洛因及
    甲基安非他命業經公告為毒品危害防制條例第2 條第2 項所
    列管之第一、二級毒品，不得非法持有、施用，竟仍各基於
    施用第一級毒品海洛因及第二級毒品甲基安非他命之犯意，
    於94年4 月22日下午2 時5 分許回溯24小時內之某時（不含
    公權力拘束期間），在不詳處所，分別施用第一級毒品海洛
    因1 次，及施用第二級毒品甲基安非他命1 次。嗣警方於同
    年月22日上午10時40分許，持臺灣高雄地方法院法官核發之
    搜索票，至高雄市○○區○○路119 號搜索時，因其在場而
    經警採其尿液送驗後，發現有海洛因代謝後之嗎啡及甲基安
    非他命陽性反應，始知悉上情，並當場查獲其持有毛重435
    公克之不具發芽能力大麻種子1 罐、以茶杯盛裝之毛重21.5
    大麻種子粉末摻雜之煙草，及栽種大麻種子之培養容器1 只
    （非法持有第二級毒品部分，業經臺灣高雄地方法院檢察署
    檢察官以94年度偵字第13477 號不起訴處分）。
二、案經高雄市政府警察局三民第一分局報告臺灣高雄地方法院
    檢察署檢察官偵查起訴。
    理  由
壹、程序方面
    按被告以外之人於審判外之陳述，雖不符前4 條（指刑事訴
    訟法第159 條之1 至第159 條之4）之 規定，而經當事人於
    審判程序同意作為證據，法院審酌該言詞陳述或書面陳述作
    成時之情況，認為適當者，亦得為證據；當事人、代理人或
    辯護人於法院調查證據時，知有第159 條第1 項不得為證據
    之情形，而未於言詞辯論終結前聲明異議者，視為有前項之
    同意，刑事訴訟法第159 條之5 定有明文。查卷附之高雄市
    立凱旋醫院94年5 月2 日檢體編號Ｇ－112 號濫用藥物尿液
    檢驗報告、毒品案件尿液送驗編號與真實姓名對照表、高雄
    醫學大學附設中和紀念醫院94年6 月14日報告編號9406-85
    號濫用藥物尿液檢驗報告、法務部調查局94年7 月6 日調科
    壹字第220020320 號、調科壹字第220020321 號鑑定通知書
    ，雖均係被告以外之人於審判外所為之書面陳述，屬於傳聞
    證據，然被告及檢察官均同意作為證據，且本院審酌該書面
    陳述作成之情況，未見有何不適當之情形，故依刑事訴訟法
    第159 條之5 第1 項之規定，均得作為證據。
貳、實體方面
一、訊據被告乙○○矢口否認上揭犯行，辯稱：伊沒有施用海洛
    因，安非他命則是在被查獲1 、2 個月以前施用，施用過1
    、2 次，伊也不知為何檢驗出來會有嗎啡陽性反應，在分局
    採尿時，警察拿檢驗的東西說他不會使用，他的同事才告訴
    他看說明書，他拿出去外面，拿回來就說伊有使用嗎啡，伊
    懷疑尿液被動手腳，且伊之前有跟女朋友吵架，之後就有人
    跟蹤伊，伊懷疑此案是被人家設計云云。惟查：
(一)被告於上揭時地為警查獲時，經其同意所採取之尿液，檢體
    編號為Ｇ－112 號，採尿瓶經其檢查為乾淨清潔無誤，尿液
    為其親自排放，採尿瓶亦係於其在場目賭之下封瓶，並經其
    於尿液瓶上按指印、簽名等情，業經被告於本院訊問時坦認
    不諱，並有毒品案件尿液送驗編號與真實姓名對照表1 紙在
    卷可稽，上開經被告親自目睹封瓶且經被告在瓶上按指印、
    簽名之尿液，經送請高雄市立凱旋醫院以酵素免疫分析法（
    EIA ）初步檢驗及氣相層析質譜儀法（GC/ MS）複驗結果，
    均呈甲基安非他命及嗎啡陽性反應，此有該院94年5月2日編
    號Ｇ－112號濫用藥物尿液檢驗報告1 紙在卷可證。
(二)按尿液檢驗結果之正確性受到諸多因素之影響，如檢體簽收
    、處理、分析、文件處理及各檢體驗單位所訂定之CUTOFFVA
     - LUE（或閾值）不同等，均會影響到最後結果之判讀，目
    前尿液中煙毒之檢驗方法分述如下：一般實驗室接到尿液煙
    毒檢驗申請時，第一步驟為利用免疫分析法做初步篩檢，如
    篩檢濃度小於CUTOFFVALUE 即判讀為陰性反應；如篩檢濃度
    大於CUTOFFVALUE ，則必須進一步做確認試驗，確認試驗方
    法之原理須異於篩檢方法之原理，確認試驗方法目前國內常
    用的方法計有免疫學分析法、TOXI-LAB（毒物層析法）、GC
   （氣 體色層分析法）、GC/MS （氣體層析質譜儀分析法），
    依各實驗單位設備不同，選用方法而有不同，其精密度依次
    為GC/MS優於GC優於TO XI-LAB ，此有高雄醫學大學附設中
    和紀念醫院83年6 月14日函覆臺灣高雄地方法院83年5 月9
    日高仁刑公股字第9680號函可資參照。查本件被告查獲後採
    集之尿液，經送請高雄市立凱旋醫院分別以酵素免疫法（EI
     A）及氣相層析質譜儀（GC/MS）分 析法交互檢驗之結果，
    被告尿液確含有嗎啡及甲基安非他命陽性反應，且含嗎啡之
    濃度大於2400ng/ml ，甲基安非他命濃度大於2000ng/ml ，
    有上開尿液檢驗報告1 紙附卷可憑。揆諸前揭說明，本件被
    告之尿液檢驗報告應可排除偽陽性反應產生之可能。
(三)又按甲基安非他命之半衰期大約為9 小時，而甲基安非他命
    服用後於24小時內約有70% 排泄於尿液中，惟其於尿液中排
    出之最長時限，受施用劑量、施用方式、個人體質及其代謝
    情況等因素影響，因個案而異，一般可檢驗之最長時間為甲
    基安非他命1 至5 天，業經行政院衛生署管制藥品管理局於
    91 年10 月3 日以管檢字第110436號函示明確。足認被告於
    上開接受採尿時間前24小時內，確有施用第二級毒品甲基安
    非他命之行為無疑。至被告於警詢、偵查中自承：伊於94年
    4 月16日晚上有吸食安非他命等語不諱，然被告於本院審理
    時翻異前詞，辯稱：安非他命是在被警方查獲前1 個月，也
    就是在94年3 月以前施用的云云。足見被告對於是否有其他
    次數之施用安非他命乙事，前後供述不一，其上開陳述之可
    信度，實有可疑，故無從佐為被告犯行之認定依據。
(四)被告於本院審理時雖辯稱：伊懷疑尿液被動手腳，且伊之前
    有跟女朋友吵架，之後就有人跟蹤伊，伊懷疑此案是被人家
    設計云云。查扣案之大麻種子1 包，經檢驗為均含有第二級
    第24項毒品大麻成分（不具發芽能力），有法務部調查局94
    年7 月6 日調科壹字第220020321 號鑑定通知書在卷可證（
    參94年度毒偵字第4359號卷第30頁）；再被告於94年4 月22
    日被查獲時所採取之尿液，經送高雄市立凱旋醫院、高雄醫
    學大學附設中和紀念醫院檢驗結果，均呈ＭＤＭＡ、大麻之
    陰性反應，此有上開尿液代碼對照表、高雄市立凱旋醫院94
    年5 月2 日檢體編號Ｇ－112 號濫用藥物尿液檢驗報告、高
    雄醫學大學附設中和紀念醫院94年6 月14日報告編號
    9406-85 號濫用藥物尿液檢驗報告各1 份在卷可稽。而被告
    與負責採集被告尿液之警員王乾發並不熟識，亦素無怨隙，
    警員自無設詞誣陷被告之理，本案若係遭人設計，上開尿液
    檢驗報告結果，何以均呈ＭＤＭＡ、大麻之陰性反應，顯與
    常情不符，又本件被告尿液採驗程序並無何違法之處，已如
    前述，被告亦無法敘明其尿液檢體究竟如何受到污染等具體
    情狀，足認被告所辯，無非係出於其個人主觀臆測，洵非可
    採。
(五)參諸醫學臨床實驗及根據英國藥學會出版之文獻Isolation
    and Indentification of Drugs乙書第293 頁載：海洛因經
    注射入人體後，在體內迅速水解成6-MonoacetyImorphine，
    ，再緩緩繼續水解成嗎啡，然後再循嗎啡之代謝方式排出，
    同書第431 頁至第432 頁並載有：嗎啡經注射入人體後，約
    50％以上於8 小時內自尿中排出，至24小時排出約90％，但
    48小時後仍有微量可檢出等語。此外，按通常健康成人1 次
    注射嗎啡15公絲，而以現行採用蟻醛酸試液及鉬鋑銨酸試液
    檢檢驗其尿液時，注射後8 小時內所排尿液易於檢出；8 小
    時至24小時，視其取尿時間及尿量多寡，可能檢出；至24小
    時以後所排之尿液，用上述方法已難檢出，亦據行政院衛生
    署藥物食品檢驗局73年11月30日（73）藥檢壹字第030221號
    函釋明確；又甲基安非他命經口服投與後，約70％於24小時
    內可自尿液中排出，而其尿液內含甲基安非他命成分之檢出
    ，與投與甲基安非它命的量、個人體質、檢驗儀器之精密度
    有關，通常採尿化驗是否呈陽性反應，應以投與後24小時內
    所採者為宜，此亦有行政院衛生署藥物食品檢驗局（80）藥
    檢醫字第4529號函可查。是依上開說明，佐以被告上開尿液
    檢驗報告，益徵被告確有施用第一級毒品海洛因及第二級毒
    品安非他命乙情，至堪認定。綜上所述，被告前曾犯施用毒
    品，於強制戒治期滿釋放後及經檢察官不起訴處分後之五年
    內，再犯本件施用第一級毒品海洛因及施用第二級毒品甲基
    安非他命（有後述前科資料可查），事證應屬明確，其犯行
    應堪認定。
二、查海洛因及甲基安非他命分屬毒品危害防制條例第2 條第2
    項第1 款所規定之第一級毒品及同條項第2 款所規定之第二
    級毒品，核被告所為，係犯毒品危害防制條例第10條第1 項
    施用第一級毒品罪及同條第2 項施用第二級毒品罪。被告持
    有第一、二級毒品，復分別進而施用，其持有毒品之低度行
    為，應分別為施用第一、二級毒品之高度行為所吸收，均不
    另論罪。被告所犯上開施用第一級毒品罪及施用第二級毒品
    罪之間，犯意各別，罪名不同，應分論併罰之。又查被告前
    於87年間因施用毒品案件，經依本院87年度毒聲字第2036號
    裁定送觀察、勒戒後，認無繼續施用毒品傾向，於87年9 月
    21 日 釋放，經臺灣高雄地方法院檢察署檢察官於87年9 月
    22日，以87年度偵字第21000 號為不起訴處分確定；又於88
    年間因施用第二級毒品案件，經依本院88年度毒聲字第1215
    號裁定送觀察、勒戒後，認有繼續施用毒品傾向，復經本院
    以88 年 度毒聲字第1801號裁定令入戒治處所施以強制戒治
    1 年，而於88年8 月13日停止戒治出戒治處所，並經本院以
    89 年 度易字第2442號判處有期徒刑4 月確定；復於90年間
    因施用第二級毒品案件，經依臺灣臺南地方法院90年度毒聲
    第1909號裁定令入戒治處所施以強制戒治1 年（92年4 月2
    日戒治期滿），並經臺灣臺南地方法院以90年度易字第1924
    號判處有期徒刑6 月確定，於92年4 月7 日執行完畢之事實
    ，有臺灣高等法院被告前案紀錄表、本院被告院內索引卡紀
    錄表、臺灣高雄地方法院檢察署刑案資料查註紀錄表各1 份
    在卷可按，其受有期徒刑之執行完畢，5 年以內再犯有期徒
    刑以上之上開2 罪，均為累犯，應依刑法第47條規定加重其
    刑。爰審酌被告施用毒品，足以戕害其身心，滋生其他犯罪
    ，惡化治安，嚴重損及公益，且被告前曾犯施用毒品，甫經
    強制戒治執行完畢，竟於5 年內再為本件施用毒品犯行，顯
    見其不思悔改，自制力亦顯不佳，且犯後一再否認犯行，飾
    詞圖卸，毫無悔意，實不宜寬貸，惟念其施用毒品乃自戕一
    己之身體健康，尚未對他人造成危害等一切情狀，分別量處
    如主文所示之刑，並定其應執行刑。
三、至被告在現場查獲持有扣案之上開大麻種子1 罐，經送驗結
    果，係第二級毒品大麻，有法務部調查局94年7 月6 日調科
    壹字第220020321 號鑑定通知書可憑，惟被告此部分另涉持
    有第二級毒品大麻犯行，因與本案無裁判上一罪之關係，應
    由檢察官另行處理，又上開其餘扣案之大麻種子粉末摻雜之
    煙草及栽種大麻種子之培養容器1 只，經送驗結果，該煙草
    未發現含法定毒品成分、該等種子並未具有發芽能力，此有
    法務部調查局94年7 月6 日調科壹字第220020320 號、調科
    壹字第220020321 號鑑定通知書可佐，復無證據顯示與本案
    有關，自不予宣告沒收，附此敘明。
據上論斷，應依刑事訴訟法第299 條第1 項前段，毒品危害防制
條例第10條第1 項、第2 項，刑法第11條、第47條、第51條第5
款，判決如主文。
本案經檢察官甲○○到庭執行職務。
中　　華　　民　　國　　94　　年　　10　　月　　13　　日
                  刑事第三庭    審判長法　官   張意聰
                                      法　官   施添寶
                                      法  官   錢衍蓁
以上正本證明與原本無異。
如不服本判決，應於判決送達後10日內，向本院提出上訴狀。
中　　華　　民　　國　　94　　年　　10　　月　　14　　日
                                      書記官   鄭淑臻
附錄本判決論罪之法條：
毒品危害防制條例第10條第1項
施用第一級毒品者，處六月以上五年以下有期徒刑。
毒品危害防制條例第10條第2項
施用第二級毒品者，處三年以下有期徒刑。
